【裁判字號】    88,交上易,82
【裁判日期】    900110
【裁判案由】    過失致死
【裁判全文】
臺灣高等法院高雄分院刑事判決                    八十八年度交上易字第八二號
    上  訴  人
    即  被  告  甲○○
    選任辯護人  吳建勛律師
                吳世敏
                陳俊偉
右上訴人因過失致死案件，不服臺灣高雄地方法院八十八年度交易字第二七號中華民
國八十八年三月十八日第一審判決（起訴案號：臺灣高雄地方法院檢察署八十七年度
偵字第二四二００號），提起上訴，本院判決如左：
      主  文
原判決撤銷。
甲○○無罪。
      理  由
一、公訴意旨略以：上訴人即被告甲○○於民國八十七年九月十一日晚上九時三十分
    許，酒醉後騎乘ＸＭＮ─一八三號重型機車沿高雄市小港區○○○路由南往北方
    向行駛，途經該路與嘉興街交岔口時，因疏於注意車前狀況貿然行使，致其所騎
    乘之機車輪胎撞及同向在前行駛之被害人吳芳榮所騎乘一一○─一一一二號重型
    機車牌照右下方，被害人人車倒地，被告所騎乘之機車順勢壓過倒地之被害人背
    部，致被害人受有頭部外傷顱內出血之傷害，送醫不治死亡，被告肇事後即駕車
    逃逸，因認被告涉有過失致死罪嫌。
二、按犯罪事實應依證據認定之，無證據不得推定其犯罪事實；又不能證明被告犯罪
    者，應諭知無罪之判決，刑事訴訟法第一百五十四條、第三百零一條第一項分別
    定有明文。再按事實之認定，應憑證據，如未能發現相當證據，或證據不足以證
    明，自不能以推測或擬制之方法，以為裁判基礎，又刑事訴訟法上所謂認定犯罪
    事實之證據，係指足以證明被告確有犯罪行為之積極證據而言，該項證據必須適
    合於被告犯罪事實之認定，始得採為斷罪之資料；採為判決資料之證據，必須與
    認定事實相適合，故與犯罪事實不生關係之證據，即不足為自由判斷之資料，最
    高法院分別著有四十年台上字第八十六號、六十九年台上字第四九一三號、三十
    年上字第二六○四號判例可資參照。
三、訊據被告堅決否認有前揭原判決所指其因酒醉駕車而與被害人發生擦撞，並順勢
    輾過被害人背部而導致被害人死亡，嗣又駕車逃逸等情，辯稱：伊於案發當天確
    實曾騎機車行經案發路段，惟並無與吳芳榮發生擦撞，伊是因其機車壓到某不詳
    物體而滑倒受傷、流血，伊離開時現場是為了就醫，並無肇事逃逸之意等語。經
    查：
（一）本件車禍肇事案件業經送請國立成功大學交管系「肇事分析與諮詢中心」為鑑
      定，經判定九成之肇事原因為：「吳芳榮騎乘一一○─一一一二重機車在高雄
      市○○○路之慢車道上南往北駛，因故跌倒，之後甲○○騎乘ＸＭＮ─一八三
      重機車抵達現場，因甲○○酒醉駕駛反應不及，所以從背部輾壓過已經倒地的
      吳芳榮，事發後甲○○匆忙離開，吳芳榮則因傷害不幸死亡」等語。惟依警卷
      內之內政部警政署刑事警察局鑑驗通知書之鑑驗情形第二點記載：「衣服上編
      號一輪胎印痕與送鑑機車前後、輪胎紋痕型態不同，另由編號二輪胎印痕研判
      機車輾電方向係由左後背向右後背行駛，車輛並呈『右向倒下』留下輪胎寬右
      側較清晰的印痕外‧‧‧經將涉嫌人ＸＭＮ─一八三機車前輪印痕以透明片與
      衣服上編號二部分輪胎紋痕重合比對結果，認其輪胎紋痕『相類似』」。則編
      號二輪胎印痕係由左後背向右後背行駛，車輛並呈右下倒下，然而被告機車於
      肇事地點滑倒時車輛係向左倒下，而非向右倒下，此自高雄市政府警察局小港
      分局之現場照片編號九、十、十一所示，被告騎乘之車牌ＸＭＮ─一八三號機
      車左側把手損害情形，與遺落現場之機車零件比對下，足認被告機車確實向左
      倒下，是與被害人後背遺留行駛痕跡不符。
（二）又被害人騎乘之重型機車，車牌照右下方於車禍後固有一凹深三‧五公分、凹
      寬六‧五公分之撞擊痕，而被告所騎乘機車之前輪胎，與被害人之車牌凹痕高
      度相符，被告之機車右前方有因撞擊而裂開之痕跡，其高度亦與被害人機車之
      機車尾燈突出部份相符之情，固經檢察官勘驗在卷，惟訊之現場採證警員陳信
      昌證述稱：「沒有明顯的痕跡顯示被害人的車子和被告的車子有擦撞。」、「
      檢察官認定被告的機車和被害人的機車有撞到，但是我們認為撞擊的痕跡不確
      定是被告所撞的，因為被告的車子油漆沒有在死者機車的車上，及凹痕並不明
      顯。」，此與國立成功大學交管系「肇事分析與諮詢中心」之鑑定報告所認很
      難具體論斷兩輛機車有擦撞之情形相符。
（三）且被告所騎乘機車之前輪，即建大工業股份有限公司（下稱建大公司）所生產
      Ｋ三二四型輪胎，銷售至高雄縣市之出貨數量在八十五年有二十萬八千一百八
      十四條，八十六年有十一萬八千八百六十九條，案發之八十七年亦有六萬六千
      一百四十六條，有附卷之建大營字第一○─○○○一號函可稽，可見該型號之
      輪胎在高雄地區機車市場上確實相當普遍，實難僅以被害人身上之輪胎痕與被
      告機車前輪之輪胎同為建大公司所生產之Ｋ三二四型輪胎乙節，逕予認定二者
      即為同一，亦即輾過被害人背部者，係由被告甲○○騎乘機車所造成。
（四）再被害人遭人輾軋過胸、背部，亦非其致死之主因，有相驗吳芳榮屍體之秦永
      泰法醫之證詞：「吳芳榮致死之原因確實只有顱內出血，因若胸腔大量出血亦
      為致死原因，則驗屍時應不至於有『屍斑』之存在。」（本院八十九年九月十
      一日筆錄）以及安泰醫院覆函：「吳芳榮先生‧‧‧其腹部所受之傷不足以致
      死，又其頭部所受之傷足以致死。」等語可憑。被害人吳芳榮致死之原因既經
      證明僅在於顱內出血，則即與其背部是否遭人騎車輾過欠缺因果關係，是被害
      人衣服背部之輪胎印痕與被告所騎乘之機車前輪胎縱相類似，自難遽認係被告
      所輾壓致死。
（五）綜上所述，自案發現場客觀上所遺留之跡證觀之，僅得證明被告當時有行經該
      處，惟尚難遽認被害人為被告所撞擊致死，被告所辯尚堪採信，此外，復查無
      其他確切證據足資證明被告右揭犯行，其犯罪尚屬不能證明，自應為其無罪之
      諭知。
四、原審未察，認被告涉犯刑法第二百七十六條第一項之過失致死罪之罪證明確，予
    以論罪科刑，尚有未合。被告上訴意旨否認犯罪，指摘原判決不當，為有理由，
    自應由本院將原判決撤銷改判，另諭知被告無罪之判決。
據上論結，應依刑事訴訟法第三百六十九條第一項前段、第三百六十四條、第三百零
一條第一項，判決如主文。
本案經檢察官陳新慶到庭執行職務。
中    華    民    國      九十      年       一       月     十     日
                              臺灣高等法院高雄分院刑事第三庭
                                  審判長法官  莊秋桃
                                        法官  謝宏宗
                                        法官  魏式璧
右正本證明與原本無異。
不得上訴。
                                      書記官  楊茱宜
中    華    民    國      九十      年       一       月    十六    日
                                                                  Ｊ


司法院資訊處製作；財團法人民間司法改革基金會備份。
